臺灣高雄地方法院刑事判決　　　　　　95年度簡上字第1118號
上　訴　人　臺灣高雄地方法院檢察署檢察官
被　　　告　丁○○
　　　　　　　　　　　樓之1
上列上訴人因被告妨害名譽案件，不服本院高雄簡易庭95年度簡
字第4161號95年8 月7 日第一審判決（聲請簡易判決處刑案號：
臺灣高雄地方法院檢察署95年度偵字第15042 號），提起上訴，
本院判決如下：
    主  文
原判決撤銷。
丁○○犯公然侮辱罪，處拘役參拾日，如易科罰金，以銀元參佰
元即新台幣玖佰元折算壹日。
    事  實
一、丁○○患有強迫性人格疾患及憂鬱症，其本身之強迫性人格
    疾患導致其因應壓力時易慌張，應變能力不足，致其依其辨
    識而行為之能力顯著降低，為精神耗弱之人。其與乙○○均
    係居住在高雄市○○區○○里○○路712 巷「蔚藍海岸大廈
    」（下稱蔚藍大廈）之住戶，丁○○並擔任蔚藍大廈94年度
    管理委員會之主任委員。緣於民國94年9 月6 日20時許，在
    該大廈之「媽媽教室」內召開蔚藍大廈9 月份管理委員會會
    議，丁○○雖以其主任委員身分出席，但因身體不適而另委
    任戊○○擔任該次會議主席，乙○○則以住戶身分列席，惟
    會中丁○○與乙○○乃為該大廈機電消防設施等事宜爭執不
    休，詎丁○○竟基於公然侮辱之犯意，於上開不特定多數人
    得共見共聞之場所，以「混帳，…，自從你遷入蔚藍海岸以
    後，整個蔚藍海岸就被你一個人攪和的亂七八糟」之足以貶
    損人格之言詞，公然侮辱乙○○。
二、案經乙○○訴請臺灣高雄地方法院檢察署檢察官偵查後聲請
    簡易判決處刑。
    理  由
壹、程序方面
一、證據能力部分：
（一）按證人、鑑定人依法應具結而未具結者，其證言或鑑定意
      見，不得作為證據，同法第158 條之3 定有明文。是由上
      開條文反面解釋可知，證人凡依法應具結而經具結者，即
      有證據能力。證人王仁驥、林進謙、姚育順、戊○○、牟
      陳蘭春、翁銘章、金耀祖，於偵查中經具結所為之證言，
      依上開規定自均有證據能力。
（二）按被告以外之人於審判外之言詞或書面陳述，除法律有規
      定者外，不得作為證據，刑事訴訟法第159 條固定有明文
      ，惟被告以外之人於審判外之陳述，雖不符同法第159 條
      之1 至之4 規定，而經當事人於審判程序同意作為證據，
      法院審酌該言詞陳述或書面陳述作成時之情況，認為適當
      者，亦得為證據。又當事人、代理人或辯護人於法院調查
      證據時，知有第159 條第1 項不得為證據之情形，而未於
      言詞辯論終結前聲明異議者，視為有前項之同意，此亦據
      同法第159 條之5 規定甚明。查證人即告訴人乙○○於偵
      查中所為之陳述，雖均為被告以外之人於審判外之言詞，
      屬於傳聞證據，惟被告及檢察官於本院審理中對於上開證
      據並未爭執其證據能力，並同意於本院審理中引為證據；
      本院審酌上開言詞及書面陳述作成時之證據取得過程並無
      瑕疵，且與待證事實具有關連性等情況，認為適當，應認
      依刑事訴訟法第159 條之5 第1 項之規定，得為證據，而
      有證據能力。
（三）卷附被告丁○○之國軍左營醫院附設民眾診療服務處95
      年4 月13日診斷證明書（他字卷第43頁）、行政院國軍退
      除役官兵輔導委員會高雄榮民總醫院（下稱高雄榮民總醫
      院）95年3 月19日、同年9 月13日診斷證明書（他字卷第
      53頁、本院卷第45頁），係上開各該醫院因被告之請求始
      行製作、出具，並非於例常業務過程中必然、接續不斷製
      作之紀錄文書或證明文書，尚與刑事訴訟法第159 條之4
      第2 款規定不合。惟觀諸前開診斷證明書之內容，係就被
      告之病症確經該院專業醫師診療、及該病狀經診斷之結果
      等節為證明，並經上開醫院院長及診斷醫師共同簽、蓋章
      出具，顯係醫師基於其醫療專業，就被告之病情診療判斷
      後始行製作，且司法機關隨時可以調取醫師依醫師法第12
      條規定所製作，並由醫師執業之醫療機構依醫療法第70條
      規定保存之病歷與之相互核對，若有錯誤，甚易發現並糾
      正，是上開診斷證明書之可信度甚高，屬於可信之特別情
      況下製作之文書，依刑事訴訟法第159 條之4 第3 款規定
      ，應有證據能力。
（四）卷附「鄭重告知丁○○先生書」（他字卷第4 頁）、蔚藍
      海岸大廈94年管理委員會9 月份會議紀錄、臨時會議紀錄
      （他字卷第20-21 頁）、臺灣高雄地方法院檢察署檢察官
      95年5 月10日指揮檢察事務官勘驗錄音帶筆錄（他字卷第
      56-58 頁）、本院高雄簡易庭調解委員林武彥調解情形紀
      錄表（原審卷第8 頁）、被告之重大傷病免自行部份負擔
      證明卡（原審卷第10頁）、未經被告與告訴人簽署之和解
      書、被告之道歉聲明（原審卷第13-14 頁）、被告於94年
      9 月23日致告訴人之書信、高雄市長候選人政見、「孔子
      作春秋、亂臣賊子懼」一文、蔚藍海岸大廈94年第15屆7
      月份、8 月份、9 月份管理委員會會議記錄、中國時報新
      聞剪報2 則（本院卷第93-101頁）各1 份，雖均屬被告以
      外之人於審判外之言詞或書面陳述，惟上開書面陳述經被
      告、辯護人及檢察官於本院審理中同意作為證據，本院審
      酌該等文件之作成，並無非法取得之不適當情形，依刑事
      訴訟法第159 條之5 第1 項，自均得作證據。
（五）第按法院或檢察官得囑託醫院、學校或其他相當之機關、
      團體為鑑定，或審查他人之鑑定，並準用第203 條至第20
      6 條之1 之規定；鑑定之經過及其結果，應命鑑定人以言
      詞或書面報告，刑事訴訟法第208 條第1 項前段、第206
      條第1 項分別定有明文。是經法院、檢察官囑託相當之機
      關為鑑定後，經鑑定人以書面報告其鑑定之結果者，即屬
      刑事訴訟法第159 條第1 項所謂之「法律有規定者」，不
      受該條項規定「不得作為證據」之限制；且刑事訴訟法第
      208 條第1 項前段對於法院或檢察官囑託相當之機關為鑑
      定之情形，僅規定：「準用第203 條至第206 條之1 之規
      定」，至於刑事訴訟法第202 條有關「鑑定人應於鑑定前
      具結」之規定，則不在準用之列。故於法院或檢察官囑託
      相當之機關為鑑定，而該受囑託機關以書面報告鑑定結果
      之情形，既非屬依法應具結者。是同法第158 條之3 有關
      「證人、鑑定人依法應具結而未具結者，其證言或鑑定意
      見，不得作為證據」之規定，於此時即無適用之餘地。是
      以，卷附高雄榮民總醫院96年3 月19日高總精字第096000
      3156號函暨被告精神狀況鑑定書（本院卷第109-113 頁）
      ，既係本院依刑事訴訟法第208 條第1 項規定，囑託上開
      醫院，經醫院出具之書面鑑定報告，為刑事訴訟法第159
      條第1 項「被告以外之人於審判外之言詞或書面陳述，除
      法律有規定者外，不得作為證據」規定所稱「法律有規定
      者」之情形，自具證據能力。
二、按撤回告訴為一種訴訟上行為，核與和解為私法上之契約行
    為者有別。故告訴乃論之罪，縱經當事人私行和解，願撤回
    其告訴，但如未經告訴人依刑事訴訟法第238 條第1 項規定
    ，在第一審辯論終結前，向該第一審法院以書狀或言詞表示
    撤回告訴之意思，仍不生撤回告訴之效力，此有最高法院74
    年度台上字第3119號判決意旨可參。查本件證人乙○○於95
    年3 月2 日具狀向臺灣高雄地方法院檢察署提出本件妨害名
    譽告訴，有刑事告發狀及其首頁所蓋臺灣高雄地方法院檢察
    署收文章在卷可考，堪認係於6 個月告訴期間所提之合法告
    訴無訛，至被告固稱伊已於本件事發提出書面道歉1 份，交
    該大廈管理委員會收存，並在94年10月11日召開之管理委員
    會再度鄭重當面向證人乙○○致歉並承認錯誤，證人乙○○
    亦頻頻點頭接受其道歉，是伊與證人乙○○間已達成和解乙
    節，惟查，證人戊○○於本院審理時結證稱：被告有於94年
    10月份之管理委員會會議當面向告訴人道歉，乙○○當時低
    頭面帶微笑，沒說什麼話，也沒聽到其有說要原諒被告或不
    告被告等語（本院卷第68頁）、證人乙○○於本院審理中結
    證稱：當日被告向伊道歉並問是否接受其道歉時，伊只是尷
    尬地低頭苦笑，沒有回答表示接受被告道歉等語（本院卷第
    73頁），足認證人乙○○並未表示因被告上述道歉行為即欲
    行和解或不願再事追究，況且證人乙○○亦未曾向檢察官或
    本院表明其願撤回告訴或不願追究被告刑責，是被告上開所
    辯情節，應屬片面之詞，且對撤回告訴之解釋亦有誤會，殊
    無可採，是本件既經證人乙○○合法提出告訴，其刑事訴追
    之條件即臻完備，合先敘明。
貳、實體部分：
一、訊據被告丁○○固不否認其於94年9 月6 日晚間於蔚藍大廈
    召開管理委員會會議時，與證人乙○○因大廈公共事務問題
    發生口角，當面對其稱：「混帳，…，自從你遷入蔚藍海岸
    以後，整個蔚藍海岸就被你一個人攪和的亂七八糟」等語之
    事實，惟矢口否認有何公然侮辱之犯行，並辯稱：該次管理
    委員會會議包含伊及告訴人在內僅有8 人參加，不符公然之
    要件，且「混帳」一詞係外省族群的口頭禪，並無輕蔑的意
    思，且被告於行為時已對己身之行為失控，難再以故意相繩
    ，況「混帳」一詞既係口頭禪並在伊行為失控脫口而出，則
    伊對於該詞彙既無足使他人在精神上、心理上感受到難堪或
    不快，是伊自亦欠缺主觀之構成要件故意云云，經查：
（一）被告於94年9 月6 日晚間20時許，出席在蔚藍大廈之「媽
      媽教室」內召開之9 月份管理委員會會議時，因與告訴人
      乙○○為蔚藍大廈機電消防設施等事宜發生口角，被告即
      當場對告訴人稱：「混帳，…，自從你遷入蔚藍海岸以後
      ，整個蔚藍海岸就被你一個人攪和的亂七八糟」等語之事
      實，為被告所自承（本院卷第128 頁），且據證人即告訴
      人於偵查中指訴綦詳（他字卷第7 頁），及證人乙○○所
      提出之「鄭重告知丁○○先生書」、蔚藍海岸大廈94年管
      理委員會9 月份會議紀錄等件附卷可稽（他字卷第4 、20
      -21 頁），並經臺灣高雄地方法院檢察署檢察官於95 年5
      月10日指揮檢察事務官勘驗當次會議錄音帶屬實，製有勘
      驗筆錄1 份存卷可考（他字卷第56-58 頁），堪予認定。
      又按所謂公然，係指不特定人或特定多數人得以共見共聞
      之狀態（司法院院字第2033、2179號解釋意旨參照），而
      上述蔚藍大廈於9 月份在該大樓「媽媽教室」所召開之管
      理委員會會議，雖非住戶大會，然同大樓之住戶均得自由
      出入並列席旁聽等情，業據被告自承在卷（本院卷第128-
      129 頁），則該大樓住戶既可自由出入參與該管理委員會
      會議，自屬不特定人得以共見共聞之公開場合無疑，則被
      告辯稱：該次管理委員會會議包含伊及告訴人在內僅有8
      人參加，不符公然之要件云云，殊有誤會，不足為採。另
      被告猶辯稱：「混帳」係外省族群之口頭禪，並在伊行為
      失控脫口而出，則伊對於該詞彙既無足使他人在精神上、
      心理上感受到難堪或不快，是伊自亦欠缺主觀之構成要件
      故意云云，惟依一般人之生活經驗及客觀標準衡之，「混
      帳」係具有貶損人格，造成個人社會地位、一般評價之低
      落之言語，被告對他人於公開場所稱上開言詞，顯然已達
      公然侮辱之程度，參以當日被告既與證人乙○○因大樓機
      電消防設施之議題起口角爭執，則被告在與證人乙○○爭
      執之激烈言詞中，口出上開「混帳」之詞彙，尤難認被告
      對證人乙○○稱「混帳」等語僅係口頭禪，此觀上開勘驗
      筆錄內容：「被告：『混帳東西。』證人乙○○：『欸，
      你罵人。』被告：『我當然要罵你了。』」等語（他字卷
      第57頁），益徵被告係基於侮罵之意思對證人乙○○稱以
      「混帳」之辱詞，被告所辯上開詞彙僅係口頭禪，其主觀
      上並無用以罵人而使他人感到難堪或不快云云，顯係事後
      圖卸之詞，要無足採。末按，行為人對於構成犯罪之事實
      ，明知並有意使其發生者，為故意，刑法第13條第1 項定
      有明文，是行為人僅須對其構成犯罪事實之行為有所認識
      並有意使其發生即具有構成要件之故意，至行為人對於其
      行為之違法性認知與否，則屬責任能力之範疇，不容混為
      一談。而本件被告明知「混帳」足以貶損人格，造成個人
      社會地位或一般評價之低落，而仍在公開場合基於侮罵之
      意思對證人乙○○稱之「混帳」，已如前述，被告主觀上
      亦具公然侮辱之故意，殊無疑義，是被告所辯伊行為失控
      ，難再以故意相繩一節，亦非的論，不足為採。
（二）綜上，本件被告公然侮辱之犯行，事證明確，應依法論罪
      科刑。
二、被告行為後，如附表所示之刑法相關規定業於95年7 月1 日
    修正施行，玆經整體比較結果，裁判時法並未較為有利，從
    而依刑法第2 條第1 項前段規定，自應適用各該行為時法，
    亦即修正前法至明。至修正前刑法第19條規定：「心神喪失
    人之行為，不罰。精神耗弱人之行為，得減輕其刑。」，修
    正後則規定為：「行為時因精神障礙或其他心智缺陷，致不
    能辨識其行為違法或欠缺依其辨識而行為之能力者，不罰。
    行為時因前項之原因，致其辨識行為違法或依其辨識而行為
    之能力，顯著減低者，得減輕其刑。前二項規定，於因故意
    或過失自行招致者，不適用之。」，然上開修正乃因「心神
    喪失」與「精神耗弱」之語意極不明確，其判斷標準難有共
    識，故改以行為人之辨識其行為違法，或依其辨識而行為之
    能力，是否屬不能、欠缺或顯著減低為斷，是此為法律用語
    之清晰化，且就法律效果而言，均為不罰及得減輕其刑，修
    正前後並無不同，故無新舊法比較之問題，應依一般法律適
    用之原則，適用現行、有效之裁判時法，附此敘明。
三、第按刑法第310 條誹謗罪之成立，必須意圖散布於眾，而指
    摘或傳述足以毀損他人名譽之具體事實，如僅抽象的公然為
    謾罵或嘲弄，並未指摘具體事實，則屬刑法第309 條第1 項
    公然侮辱罪範疇，此有最高法院86年度臺上字第6920號判決
    意旨足資參照。然承上所述，被告對證人乙○○係稱：「混
    帳，…，自從你遷入蔚藍海岸以後，整個蔚藍海岸就被你一
    個人攪和的亂七八糟」等語，綜觀其前後文義，該言詞內容
    係被告在盛怒之情緒下以辱詞謾罵證人乙○○，至其後段所
    稱「自從你遷入蔚藍海岸以後，整個蔚藍海岸就被你一個人
    攪和的亂七八糟」，亦僅在加強前開辱罵之語氣，究未具體
    指摘證人乙○○係何時、何事所為舉止不當，故被告上開言
    詞僅止於抽象之公然謾罵無訛，上訴意旨認被告前揭言行係
    犯刑法第310 條之誹謗罪，容有誤會，先此敘明。是核被告
    所為，係犯修正前刑法第309 條第1 項之公然侮辱罪。又被
    告有憂鬱症、強迫型人格疾患，而自79年12月10日起，斷續
    至高雄榮民總醫院精神科門診治療，自83年10月8 日起則定
    期於上開精神科門診治療，迄95年9 月13日止仍持續為之，
    且曾於86年6 月、89年10月、90年4 月及95年3 月共4 次因
    上述症狀入住該院精神科急性病房等情，有高雄榮民總醫院
    95 年3月19日、同年9 月13日診斷證明書及重大傷病免自行
    部份負擔證明卡各1 紙在卷可參（他字卷第53頁、原審卷第
    10 頁 、本院卷第45頁），且被告經本院依職權送請高雄榮
    民總醫院對被告為精神鑑定，結果略以：被告本身為「強迫
    性人格疾患」及「憂鬱症」患者。心理測驗雖顯示認知功能
    良好，也清楚罵人即是違法行為，具備辨識其行為違法之能
    力，但事發前一段期間因家庭壓力源導致有情緒不穩之現象
    ，而本身之強迫性人格疾患導致其因應壓力時易慌張，應變
    能力不足，缺乏彈性以致引發衝突，故研判案發時被告精神
    狀態應為：「有辨識行為違法的能力，但依其辨識而行為之
    能力顯著降低」等情，有高雄榮民總醫院96年3 月19日高總
    精字第09 60 003156號函暨被告精神狀況鑑定書1 份附卷可
    考（本院卷第109-113 頁），堪認被告行為時因精神障礙，
    致其依其辨識而行為之能力，有顯著減低之情事，爰依刑法
    第19 條 第2 項規定減輕其刑。原審認被告罪證明確，予以
    論罪科刑，固非無見，惟：(一)本件被告因上述精神障礙，致
    其依其辨識而行為之能力，有顯著減低之情事，而合於刑法
    第19條第2 項之減輕事由，原審未予詳查並斟酌是否減輕其
    刑，自有不當；(二)且被告於偵查中亦僅坦承其有對證人乙○○口出上述惡言之事實，其尚以其患有憂鬱症而無法控制等
    情詞為辯，難認有坦認其犯行之意，是原審以被告「犯後坦
    承犯行，態度良好」之情狀酌處其刑，亦有未恰。至上訴意
    旨所稱「被告於本院簡易庭調解室態度不佳，顯無悔意」一
    節，則據證人即被告配偶甲○○到庭具結陳稱：在調解庭時
    ，有送書面的道歉函給證人乙○○，且因被告在94年10月份
    的管理委員會會議亦公開向其道歉並獲其接受，調解委員調
    解時即有問證人乙○○為何被告都照其要求履行，何以不原
    諒被告？告訴人則稱其那麼熱心社區事務，還要打字影印，
    難道不需要一些錢？並要求被告要賠償精神慰撫金新台幣（
    下同）10萬元，惟因被告認證人乙○○所舉求償之精神慰撫
    金與其打字影印無關連，始未達成和解之共識。至證人乙○○另要求伊在新任委員會要公開道歉，並製作道歉函公布在
    公告欄的部分，被告則均接受；調解委員並於證人乙○○對
    被告之診斷證明書提出質疑及其稱被告無誠意時，先後兩次
    責備證人乙○○等語明確（本院卷第69頁），並參以證人乙○○於本院高雄簡易庭調解時，曾遭調解委員對其大聲說話
    等情，亦為證人乙○○於本院審理中證述在卷（本院卷第74
    頁），是證人甲○○所證尚堪採信，則被告既係在屢已盡力
    配合證人乙○○所提要求而未料證人乙○○仍在調解時堅持
    要求精神慰撫金10萬元之賠償，且其所請賠償復與所據理由
    無甚關連之情況下提出質疑，致終未調解成立，則尚難遽謂
    被告態度不佳。綜上，上訴人循告訴人之請求，以原審未依
    刑法第310 條誹謗罪對被告論處罪刑，適用法則不當，及被
    告於本院調解室調解時態度不佳而量刑過輕為由，為其上訴
    意旨部分，雖無理由，惟原審判決既未查明並斟酌上述減輕
    刑責事由，並有上訴意旨所指誤以「被告犯後坦承犯行，態
    度良好」之情狀予以量刑等違失之處，自應由本院將原判決
    撤銷改判。爰審酌被告身為蔚藍大廈管理委員會主任委員，
    竟未以身作則，不思理性解決爭議，反而於召開管理委員會
    會議時，公然辱罵證人乙○○，所為誠有不該，且犯後猶否
    認犯行，極力飾詞圖卸，毫無悔意，惟念其尚能坦認有對證
    人乙○○陳稱上述言詞之事實，且係因公寓大廈之公共事務
    而起，事後於原審調查中因對於賠償金額認知差異無法達成
    和解，且年事已高，復又無任何犯罪科刑之紀錄，有臺灣高
    等法院被告前案紀錄表在卷可按，堪認素行良好，所為惡性
    尚非重大等一切情狀，爰量處如主文所示之刑，並考量被告
    係研究所畢業，為海軍退休官兵，領有退休俸等情狀（本院
    卷第129-13 0頁），諭知如易科罰金之折算標準，以資懲儆
    。
論上論斷，應依刑事訴訟法第455 條之1 第1 項、第3 項、第36
9 條第1 項前段、第364 條、第299 條第1 項前段，刑法第2 條
第1 項前段、第19條第2 項，修正前刑法第309 條第1 項、第41
條第1 項前段，罰金罰鍰提高標準條例第1 條前段，修正前罰金
罰鍰提高標準條例第2 條，判決如主文。
本案經檢察官丙○○到庭執行職務。
中　　華　　民　　國　　96　　年　　5　　月 　　8 　　日
                  刑事第十六庭  審判長  法  官  黃惠玲
                                        法  官  郭宜芳
                                        法  官  蔣志宗
以上正本證明與原本無異。
不得上訴。
中　　華　　民　　國　　96　　年　　5　　月 　　8 　　日
                                        書記官  洪育祺
┌───────────────────────────────────────────────┐
│附表：                                                                                        │
├──────┬─────────────┬─────────────┬───────┬────┤
│相關變更條文│行為時法（下稱舊法）之內容│裁判時法（下稱新法）之內容│比  較  理  由│備    註│
├──────┼─────────────┼─────────────┼───────┼────┤
│【罰金刑貨幣│依法律應處罰金、罰鍰者，就│中華民國94年1 月7 日法修正│刑法之貨幣單位│經依現行│
│單位之變更】│其原定數額得提高為2 倍至10│施行後，刑法分則編所定罰金│由「元（指銀元│法規所定│
│罰金罰鍰提高│倍（刑法乃係定明10倍）。第│之貨幣單位為新臺幣。94年1 │）」變更為「新│貨幣單位│
│標準條例第1 │1 條所定得提高倍數之規定，│月7 日刑法修正時，刑法分則│臺幣」，且刑法│折算新臺│
│條前段、第5 │於本條例修正後制定之法律，│編未修正之條文定有罰金者，│分則之罰金數額│幣條例第│
│條→刑法施行│不適用之；本條例修正前公布│自94年1 月7 日刑法修正施行│，亦視該分則先│2 條之規│
│法第1 之1 條│之法律，於本條例修正後修正│後，就其所定數額提高為30倍│前曾修正與否，│定折算後│
│第1 項、第2 │其罰金罰鍰數額或法律經全部│。但72年6 月26日至94年1 月│而分別提高3 或│等值，是│
│項          │修正而其罰金罰鍰數額未予變│7 日新增或修正之條文，就其│30倍。        │以新法並│
│            │更者，亦同。              │所定數額提高為3 倍。      │              │未較有利│
├──────┼─────────────┼─────────────┼───────┼────┤
│刑法第33條第│罰金：（銀元）1 元以上。  │罰金：新臺幣1000元以上，以│罰金刑之下限，│舊法有利│
│5 款：罰金刑│                          │百元計算之。              │由銀元10元（依│        │
│下限變更    │                          │                          │前述也提高10倍│        │
│            │                          │                          │）即新臺幣30元│        │
│            │                          │                          │，提高為新臺幣│        │
│            │                          │                          │1000元。      │        │
├──────┼─────────────┼─────────────┼───────┼────┤
│【易科罰金折│犯最重本刑為5 年以下有期徒│犯最重本刑為5 年以下有期徒│易科罰金折算標│舊法有利│
│算標準變更】│刑以下之刑之罪，而受6 個月│刑以下之刑之罪，而受6 個月│準由銀元300 元│        │
│修正前刑法第│以下有期徒刑或拘役之宣告…│以下有期徒刑或拘役之宣告者│即新臺幣900 元│        │
│41條第1 項前│得以（銀元，下同）1 元以上│，得以新臺幣1000元、2000元│，提高為以新臺│        │
│段、修正前罰│3 元以下折算1 日，易科罰金│或3000元折算1 日，易科罰金│幣1000元、2000│        │
│金罰鍰提高標│。依刑法第41條易科罰金…就│。                        │元或3000元折算│        │
│準條例第2 條│其原定數額提高為100 倍折算│                          │1 日。        │        │
│→現行刑法第│1 日；法律所定罰金數額未依│                          │              │        │
║41條第1 項前│本條例提高倍數，或其處罰法│                          │              │        │
║段          │條無罰金刑之規定者，亦同。│                          │              │        │
╠══════╪═════════════╧═════════════╧══════─┴────┤
║整體比較結果│裁判時法並未較有利於被告，應適用舊法即被告行為時法。                            │
╚══════╧════════════════════════════════════════╛
附錄本案論罪科刑法條：
中華民國刑法第309條第1項：
公然侮辱人者，處拘役或三百元以下罰金。
